臺灣高雄地方法院刑事判決　　　　　　 96年度簡上字第593號
上　訴　人
即　被　告　丙○○
上列上訴人因竊盜案件，不服本院高雄簡易庭96年5 月23日95年
度簡字第7650號簡易判決（聲請簡易判決處刑案號：臺灣高雄地
方法院檢察署95年度偵字第27346 號）提起上訴，本院管轄之第
二審合議庭認不得以簡易判決處刑，改依通常程序審理，自為第
一審判決如下：
    主  文
原判決撤銷。
丙○○無罪。
    理  由
一、聲請簡易判決處刑意旨略以：被告丙○○基於意圖為自己不
    法所有之犯意，於民國95年1 月20日下午3 時20分許，在高
    雄市三民區○○○路470 號前，竊取被害人甲○○所有置放
    於車牌號碼BI-5743 號自小客車內之黑色皮包1 只〔內有NO
    KIA 廠牌7260型號行動電話1 支（序號：000000000000000
    號；下稱系爭行動電話）、信用卡3 張、提款卡、大陸地區
    身分證各1 張、駕駛執照2 張、健保卡、工作證各1 張、鑰
    匙1 支及現金新臺幣3,000 元〕，嗣經被害人報警循線查獲
    。因認被告涉犯刑法第320 條第1 項之竊盜罪嫌。
二、按犯罪事實應依證據認定之，無證據不得推定其犯罪事實；
    又不能證明被告犯罪，應諭知無罪之判決，刑事訴訟法第15
    4 條第2 項及第301 條分別定有明文。又按刑事訴訟法上所
    謂認定犯罪事實之證據，係指足以認定被告確有犯罪行為之
    積極證據而言，如未能發現相當證據或證據不足以證明，自
    不能以推測或擬制之方法，以為裁判基礎，最高法院29年上
    字第3105號及40年台上字第86號分別著有判例；而認定不利
    於被告之事實，須依積極證據，苟積極證據不足為不利被告
    之認定時，即應為有利於被告之認定，更不必有何有利之證
    據，亦有最高法院30年上字第816 號判例可資參照。若證據
    資料在經驗科學上或論理法則上尚有對被告較為有利之存疑
    ，而無從依其他客觀方法排除此項合理之可疑，即不得以此
    資料作為斷罪之基礎，且刑事訴訟制度受「倘有懷疑，則從
    被告之利益為解釋」、「被告應被推定為無罪」之原則所支
    配，故得為訴訟上之證明者，無論為直接或間接證據，須客
    觀上於一般人均不致有所懷疑而達於確信之程度者，始可據
    為有罪之認定，倘其證明尚未達於「確信」之程度，而有合
    理可疑存在時，即難據以為被告不利認定，換言之，在法律
    判斷上，即不能為被告有罪之認定。
三、證據能力之判斷：
    按被告以外之人於審判外之言詞或書面陳述，除法律有規定
    者外，不得作為證據，刑事訴訟法第159 條第1 項定有明文
    。又被告以外之人於審判外之陳述，雖不符前4 條之規定，
    而經當事人於審判程序同意作為證據，法院審酌該言詞陳述
    或書面陳述作成時之情況，認為適當者，亦得為證據；當事
    人、代理人或辯護人於法院調查證據時，知有第159 條第1
    項不得為證據之情形，而未於言詞辯論終結前聲明異議者，
    視為有前項之同意，刑事訴訟法第159 條之5 亦定有明文。
    關於證人甲○○於警詢中之陳述、證人孫建中於警詢中之陳
    述、證人戊○○於警詢及偵查中之陳述、證人乙○○於警詢
    及偵查中之陳述、贓物認領保管單、扣押筆錄暨扣案物品目
    錄表、扣案物品照片、門號0000000000號行動電話通聯調閱
    查詢單等證據，被告丙○○於本院行準備程序時，均明確表
    示對於上開證據之證據能力無意見等語（本院簡上卷第31頁
    參照），且當事人均未於本院審理過程中聲明異議，是本院
    審酌前開證據作成時之情況均屬正常，且與本案相關之待證
    事實具有關連性，認適當作為證據，依前開刑事訴訟法第15
    9 條之5 之規定，認上開證據均具有證據能力。
四、聲請簡易判決處刑意旨認被告涉有竊盜罪嫌，無非係以被告
    於警詢及偵查中之供述、證人甲○○於警詢中之證述、證人
    孫建中於警詢中之證述、證人乙○○、戊○○於警詢及偵查
    中之證述、遠傳CDR ENQUIRY REPORT（雙向）查詢資料、通
    聯調閱查詢單、贓物認領保管單及照片等證據為其主要論罪
    依據。訊據被告堅詞否認有何竊盜犯行，辯稱：本件竊盜並
    非伊所為，被害人所失竊之行動電話係由伊朋友丁○○賣給
    戊○○，伊只是居中幫忙聯繫買賣行動電話事宜等語。
五、經查：
    (一)被害人甲○○確於95年1 月20日下午3 時20分許，在高雄
      市三民區○○○路470 號前，遭人竊取其所有置放於車牌
      號碼BI-5743 號自小客車內之黑色皮包1 只〔內有系爭行
      動電話1 支、信用卡3 張、提款卡、大陸地區身分證各1
      張、駕駛執照2 張、健保卡、工作證各1 張、鑰匙1 支及
      現金新臺幣3,000 元〕等情，業據證人甲○○於警詢中證
      述明確（警卷第5 、6 頁參照），並有贓物認領保管單1
      紙在卷可稽（警卷第18頁參照）；又被害人所有之系爭行
      動電話遭竊取後，係由被告之友人戊○○將該行動電話借
      予其友人乙○○，乙○○即插入其姊夫孫建中所有之行動
      電話門號0000000000號SIM 卡使用，其間因乙○○不慎將
      該行動電話之外殼摔壞，遂將原本白色之行動電話外殼換
      為紅色外殼等情，亦據證人戊○○、乙○○於警詢中證述
      及偵查中結證明確（警卷第8 至11頁、偵卷第25、26、31
      、32頁參照），核與證人孫建中於警詢中所證述之情節相
      符（警卷第7 頁參照），並有扣押筆錄暨扣案物品目錄表
      1 份（警卷第13至15頁參照）、扣案物品照片2 幀（警卷
      第17頁參照）、門號0000000000號行動電話通聯調閱查詢
      單1 份（警卷第21至28頁參照）在卷可據；復上開各節均
      為被告所不爭執（本院簡上卷第32頁參照），均堪認定確
      屬實情。
    (二)又被害人所有置放於上揭自小客車內之黑色皮包內之系爭
      行動電話等財物，係於上開時、地遭被告之友人丁○○所
      竊取乙情，業據證人丁○○於本院審理中結證稱：伊於95
      年1 月間因施用毒品而認識被告，雙方經常往來並沒有恩
      怨，伊目前係因94、95年間之竊盜犯行在監服刑，伊曾經
      竊取數支手機，所竊得之手機有的給朋友，有的拿去賣給
      通訊行，伊曾經給被告1 支手機，是在高雄市三民區○○○路472 號前之某自小客車內所竊取，伊當時係以T 型扳
      手破壞該自小客車鑰匙孔後竊取該手機，當時因為車子警
      報器沒有響，所以被害人並沒有發現等語明確（本院卷第
      59至64頁參照），而證人丁○○於94、95年間，確曾有數
      次竊盜犯行經法院判刑確定之事實，亦有台灣高等法院被
      告前案紀錄表、台灣高等法院高雄分院95年度上易字第35
      8 號刑事判決、本院96年度易字第479 號刑事判決各1 份
      在卷足參（本院簡上卷第70至93頁參照），再觀諸證人丁○○所為之上開數次竊盜犯行，其行竊時間均係在94年8
      月至95年9 月間，與本案犯罪時間相近，其行竊地點亦同
      本案均係在高雄市三民區及高雄縣鳳山市一帶，且其行竊
      手法，多係持T 型扳手撬開自小客車車門後竊取被害人置
      放於車內之皮包、現金及行動電話等財物，亦與本案被害
      人係遭人竊取其所有置放於自小客車內之皮包、行動電話
      及現金等財物之犯罪手法雷同，均已足見證人丁○○前揭
      所言非虛；復證人丁○○年齡為24歲，並無任何智能或精
      神障礙之情事，係一具相當生活閱歷之成年人，其於本院
      審理中既經告知具結之義務及偽證之處罰後具結作證，應
      知悉於本院審理中倘為不實證述，當受偽證罪之處罰，衡
      情其於本院審理中當無甘受偽證罪之處罰而故為虛偽不實
      陳述之理，足徵證人丁○○前揭結詞應值採信，從而，被
      告辯稱：本件竊盜並非伊所為等語，即非全然無據。再者
      ，證人戊○○於偵查中結證稱：被告係聽到伊要買手機，
      就於95年1 月底拿1 支NOKIA7260 之手機問伊要不要買，
      被告當時有表示手機係其友人所有等語（偵卷第32頁參照
      ），核與其於警詢中所證述之情節一致（警卷第10頁背面
      參照），亦徵被告辯稱：被害人所失竊之行動電話係由伊
      朋友丁○○賣予戊○○，伊只是幫忙聯繫買賣事宜等語，
      並非全屬虛詞。至證人丁○○、戊○○及被告就渠等買賣
      、交付系爭行動電話之地點及方式等細節雖陳述略有出入
      ，然證人戊○○於偵查中作證之時間，距離渠等交付行動
      電話之時間已將近1 年，另證人丁○○於本院審理中到庭
      作證之時間，亦與渠等交付行動電話之時間相距約1 年10
      月，參以證人丁○○於本院審理中就交付系爭行動電話之
      時間、原因、過程等節均無法清楚記憶（本院簡上卷第63
      、64頁參照），衡情渠等應係因距離交付系爭行動電話之
      時間已歷時久遠，故於證述時容有記憶模糊甚或記憶錯誤
      之情形，況證人丁○○於94、95年間共竊取數支行動電話
      ，已如前述，實難期待其能就所竊得之財物均清楚逐一交
      代其後續處理方式。是以，證人丁○○、戊○○及被告就
      證人丁○○確曾透過被告將系爭行動電話交付予證人戊○○一節，既均結證互核一致，已如前述，尚難僅憑渠等就
      買賣、交付系爭行動電話之地點及方式等細節陳述略有出
      入，即得遽為不利被告之認定。
    (三)綜上所述，被告究否確有本件竊盜之事實，本院認為仍存
      有合理之懷疑，尚未到達確信其為真實之程度。此外，復
      查無其他積極證據足資認定被告確有前揭被訴之犯行，本
      件應屬犯罪不能證明，揆諸前揭說明，依法自應為無罪判
      決之諭知。原審未察遽就此部分論罪科刑，容有未洽，上
      訴人即被告堅決否認犯罪指摘原判決不當，為有理由，自
      應撤銷原判決，並依法諭知無罪之判決。
六、末按檢察官聲請以簡易判決處刑之案件，經法院認為有第45
    1 條之1 第4 項但書之情形者，應適用通常訴訟程序審判之
    ，刑事訴訟法第452 條定有明文；且對於簡易判決之上訴，
    準用刑事訴訟法第3 編第1 章及第2 章之規定，管轄第二審
    之地方法院合議庭受理簡易判決上訴案件，應依通常程序審
    理。其認案件有刑事訴訟法第452 條之情形者，應撤銷原判
    決，逕依通常程序為第一審判決，法院辦理刑事訴訟簡易程
    序案件應行注意事項第14項亦規定詳盡。本件經本院審理後
    ，認被告應為無罪之諭知，已如前述，而有刑事訴訟法第45
    1 條之1 第4 項但書第3 款之情形，故依前揭規定，應由本
    院合議庭逕依通常程序審理後，自為第一審判決，檢察官或
    被告如不服本判決，仍得於法定上訴期間內，向管轄之第二
    審法院提起上訴，附此敘明。
據上論斷，應依刑事訴訟法第452 條、第455 條之1 第1 項、第
3 項、第369 條第1 項前段、第364 條、第301 條第1 項，判決
如主文。
案經檢察官李佳韻到庭執行職務。
中　　華　　民　　國　　96　　年　　10　　月　　29　　日
　　　　　　　　　刑事第八庭  審判長法　官　李璧君
　　　　　　　　　　　　　　　　　　法　官  曾鈴
　　　　　　　　　　　　　　　　　　法　官　陳振嘉
以上正本證明與原本無異。
如不服本判決應於收受本判決後10日內向本院提出上訴書狀，並
應敘述具體理由，如未敘述上訴理由者，應於上訴期間屆滿後20
日內補提理由書狀於本院（均須按他造當事人之人數附繕本）「
切勿逕送上級法院」。
中　　華　　民　　國　　96　　年　　10　　月　　29　　日
  　　　　　　　　　　　　　　　　　 書記官  顏宗貝
